臺灣彰化地方法院刑事判決　　　　　　　99年度訴字第1621號
公　訴　人　臺灣彰化地方法院檢察署檢察官
被　　　告　邱添春
上列被告因違反毒品危害防制條例案件，經檢察官提起公訴（99
年度毒偵字第2191號），本院依簡式審判程序判決如下：
    主  文
邱添春施用第一級毒品，累犯，處有期徒刑柒月，扣案殘存海洛
因粉末之夾鍊袋壹個沒收銷燬之，扣案之注射針筒貳支均沒收；
又施用第二級毒品，累犯，處有期徒刑伍月。主刑部分應執行有
期徒刑拾月。
    犯罪事實
一、邱添春前於民國87年間，因施用毒品案件，經本院以87年度
    毒聲字第2109號裁定送觀察、勒戒後，認無繼續施用毒品之
    傾向，於87年12月9 日執行完畢釋放，並由臺灣彰化地方法
    院檢察署檢察官以87年度偵字第10581 號為不起訴處分確定
    。又於88年間，因施用毒品案件，經本院以88年度毒聲字第
    3848號裁定送觀察、勒戒後，認無繼續施用毒品之傾向，於
    88年10月5 日執行完畢釋放，並由臺灣彰化地方法院檢察署
    檢察官以88年度毒偵字第641 號為不起訴處分確定；復因施
    用第二級毒品案件，經本院以88年度毒聲字第5361號裁定令
    入戒治處所施以強制戒治，嗣因成效評定合格，經本院以89
    年度毒聲字第2836號裁定停止戒治，所餘期間付保護管束，
    於89年12月28日保護管束期滿未經撤銷，視為強制戒治執行
    完畢，同次犯行並經檢察官提起公訴，繼由本院以89年度斗
    簡字第34號判處有期徒刑3 月確定，並於90年1 月12日易科
    罰金執行完畢。又於93年間，因施用第一、二級毒品案件，
    經本院以93年度訴字第116 號各判處有期徒刑7 月、4 月，
    應執行有期徒刑10月確定；再因連續施用第一、二級毒品案
    件，經本院以93年度訴字第1054號各判處有期徒刑10月、7
    月，應執行有期徒刑1 年4 月確定，上開案件經送監接續執
    行，於95年3 月21日縮短刑期假釋出監並付保護管束，嗣至
    95年8 月16日假釋期滿未經撤銷視為執行完畢。其後又於97
    年間，因施用第一級毒品案件，經本院以97年度訴字第1806
    號判處有期徒刑8 月確定；又因施用第一級毒品案件，經本
    院以97年度訴字第3325號判處有期徒刑7 月確定，上開案件
    經送監接續執行，於99年1 月2 日縮刑期滿執行完畢出獄。
二、詎邱添春仍未思悔改，又分別基於施用第一級毒品海洛因及
    第二級毒品甲基安非他命之犯意，先於99年9 月27日晚上10
    時，在彰化縣社頭鄉○○村○○道路旁，以將甲基安非他命
    置於鋁箔紙上燒烤後吸食所生煙霧之方式，施用第二級毒品
    甲基安非他命1 次；另於99年9 月29日下午2 時許，在彰化
    縣社頭鄉○○路128 巷38號對面果園內，以將海洛因摻水稀
    釋後置於針筒再注射至體內之方式，施用第一級毒品海洛因
    1 次。嗣於99年9 月29日下午3 時40分許，邱添春在彰化縣
    社頭鄉○○村○○路128 巷38號對面果園內，因見與其一同
    施用毒品之友人張傳敬在施用後昏迷不醒，乃報案請求協助
    ，並在職司偵查之檢警人員發覺前，主動向警員自首上述施
    用第一、二級毒品之犯行，而自願接受裁判，並提出其所有
    供施用海洛因使用之注射針筒2 支、殘存海洛因粉末之夾鍊
    袋1 個供警方查扣，及配合警員採取尿液檢體送驗，結果呈
    現嗎啡及甲基安非他命陽性反應，而查悉上情。
三、案經彰化縣警察局田中分局報請臺灣彰化地方法院檢察署檢
    察官偵查起訴。
    理  由
一、本件被告邱添春所犯係死刑、無期徒刑、最輕本刑為3 年以
    上有期徒刑以外之罪，其於準備程序就前揭被訴事實為有罪
    之陳述，經受命法官告知簡式審判程序之旨，並聽取其與公
    訴人之意見後，本院認無不得或不宜改依簡式審判程序進行
    之處，爰依刑事訴訟法第273 條之1 第1 項、第284 條之1
    ，裁定本案由受命法官獨任進行簡式審判程序，合先敘明。
二、上開犯罪事實，有下列證據可資證明：
    (一) 彰化縣警察局田中分局委託檢驗尿液代號與真實姓名
         對照認證單。
    (二) 詮昕科技股份有限公司濫用藥物尿液檢驗報告。
    (三) 扣案之使用過注射針筒2 支、殘存海洛因粉末之夾鍊
         袋1 個。
    (四) 臺灣高等法院被告前案紀錄表，及偵卷所附刑案資料
         查註紀錄表。
    (五) 被告於警詢、偵訊及本院審理時之自白。
三、論罪科刑：
    (一) 按毒品危害防制條例於92年7 月9 日修正公布，自93
         年1 月9日 施行，其中第20條、第23條將施用毒品之
         刑事處遇程序，區分為「初犯」及「5 年內再犯」、
         「5 年後再犯」。依其立法理由之說明：「初犯」，
         經觀察、勒戒或強制戒治後，應為不起訴處分或不付
         審理之裁定；經觀察、勒戒或強制戒治執行完畢釋放
         後，「5 年內再犯」者，因其再犯率甚高，原實施之
         觀察、勒戒及強制戒治既已無法收其實效，爰依法追
         訴或裁定交付審理。至於經觀察、勒戒或強制戒治執
         行完畢釋放後，「5 年後再犯」者，前所實施之觀察
         、勒戒或強制戒治已足以遮斷其施用毒品之毒癮，為
         期自新及協助其斷除毒癮，仍適用「初犯」規定，先
         經觀察、勒戒或強制戒治之程序。從而依修正後之規
         定，僅限於「初犯」及「5 年後再犯」二種情形，始
         應先經觀察、勒戒或強制戒治程序。倘被告於5 年內
         已再犯，經依法追訴處罰，縱其第3 次（或第3 次以
         上）再度施用毒品之時間，在初犯經觀察、勒戒或強
         制戒治執行完畢釋放5 年以後，已不合於「5 年後再
         犯」之規定，且因已於「5 年內再犯」，顯見其再犯
         率甚高，原實施觀察、勒戒或強制戒治，已無法收其
         實效，即應依該條例第10條處罰（最高法院95年第7
         次及97年第5 次刑事庭會議決議參照）。查本件被告
         前因施用毒品案件，經送強制戒治執行完畢釋放後5
         年內，仍因施用毒品犯行而遭訴追、判刑（參見犯罪
         事實欄所載），是本件被告並不合於「5 年後再犯」
         之規定，揆諸上開說明，被告所為已符合毒品危害防
         制條第23條第2 項之所定之追訴要件，並無「初犯」
         規定之適用，自毋須再重新施予觀察、勒戒之處遇程
         序，而應直接訴追處罰。
   (二) 核被告所為，係分別犯毒品危害防制條例第10條第1 項
        之施用第一級毒品罪，及同條第2 項之施用第二級毒品
        罪。被告於施用前持有第一、二級毒品之低度行為，應
        為施用之高度行為所吸收，不另論罪。被告所犯2罪，
        犯意各別，行為互殊，應分論併罰。
   (三) 被告之前案及執行紀錄，有臺灣高等法院被告前案紀錄
        表，及偵卷所附刑案資料查註紀錄表在卷可參。其於上
        開案件執行完畢後5 年以內故意再犯本件有期徒刑刑以
        上之2 罪，均為累犯，應各依刑法第47條第1 項之規定
        ，加重其刑。
   (四) 又按刑法第62條所謂「發覺」，固非以有偵查犯罪職權
        之機關或人員確知其人犯罪無誤為必要，而於對其發生
        嫌疑時，即得謂為已發覺；但此項對犯人之嫌疑，仍須
        有確切之根據得為合理之可疑者，始足當之，若單純主
        觀上之懷疑，要不得謂已發生嫌疑（最高法院72年臺上
        字第641 號判例意旨參照）。本件被告係因友人張傳敬
        與其一起在果園內施用毒品後，友人張傳敬當場昏迷不
        醒，而主動報警請求協助，並向警方坦承施用第一、二
        級毒品，且自願接受裁判等情，有被告之警詢筆錄（警
        卷第2 至3 頁）、彰化縣警察局田中分局請示檢察官報
        告書（警卷第1 頁）附卷可憑，被告所為與自首規定相
        符，爰依刑法第62條前段之規定，就被告所犯二罪各減
        輕其刑，又上開兩罪分別有加重、減輕之事由，依法均
        應先加後減之。
   (五) 爰審酌被告前有施用毒品之前科，復曾執行強制戒治之
        處分，猶未能戒除毒癮，而再為本件施用毒品之犯行，
        尚乏禁絕毒害之決心，惟其於本院審理時尚能坦認犯行
        ，頗有悔悟之心，暨審酌被告之智識程度、素行紀錄等
        一切情狀，分別量處如主文所示之刑，並定應執行之刑
        ，以資儆懲。
四、沒收：
   (一) 扣案殘存海洛因粉末之夾鍊袋1 個，其中毒品海洛因與
        夾鍊袋無從分離，均應依毒品危害防制條例第18條第1
        項前段宣告沒收銷燬之。
  （二）扣案之使用過注射針筒2 支，均係被告所有，供其為本
        案施用海洛因所用之物，業據被告於本院審理時供承在
        卷，應依刑法第38條第1 項第2 款之規定宣告沒收。
五、如不服本判決應於收受判決後10日內向本院提出上訴書狀，
    並應敘述具體理由。其未敘述上訴理由者，應於上訴期間屆
    滿後20日內向本院補提理由書（須附繕本），切勿逕送上級
    法院。
據上論斷，應依刑事訴訟法第273條之1第1項、第299條第1項前
段、第310條之2、第454條第1項，毒品危害防制條例第10條第1
項、第2 項、第18條第1 項前段，刑法第11條、第47條第1 項、
第38條第1 項第2 款、第51條第5 款，判決如主文。
本案經檢察官賴志盛到庭執行職務。
中    華    民    國   100    年    1     月    20    日
                  刑事第七庭      法  官  黃玉齡
以上正本證明與原本無異。
如不服本判決應於收受判決後10日內向本院提出上訴書狀，並應
敘述具體理由；其未敘述上訴理由者，應於上訴期間屆滿後20日
內向本院補提理由書（均須按他造當事人之人數附繕本）「切勿
逕送上級法院」。
中    華    民    國   100    年    1     月    20    日
                                  書記官  黃鏽金
附錄論罪科刑法條：
毒品危害防制條例第10條
施用第一級毒品者，處6月以上5年以下有期徒刑。
施用第二級毒品者，處3年以下有期徒刑。